臺灣高等法院臺中分院民事裁定　100年度聲字第152號
聲　請　人
即　上訴人　 簡金松
　　　　　　 簡水木
相　對　人
即被上訴人　 林宗輝
上列當事人間，租佃爭議等案件，聲請退還上訴裁判費，本院裁
定如下：
    主  文
聲請人所繳交之第二審裁判費新台幣陸萬肆仟百壹拾伍元，應
予退還。
    理  由
一、聲請意旨略以：
    按耕地三七五減租條例第26條第1項：出租人與承租人間因
    耕地租佃發生爭議時，應由當地鄉（鎮、市、區）公所耕地
    租佃委員會調解；調解不成立者，應由直轄市或縣（市）政
    府耕地租佃委員會調處；不服調處者，由直轄市或縣（市）
    政府耕地租佃委員會移送該管司法機關，司法機關應即迅予
    處理，並免收裁判費用。故依該條規定，耕作租佃發生爭議
    時免徵裁判費，而查本件屬於租佃爭議，應免繳裁判費，而
    上訴人上訴時，依原審法院核定繳交上訴之裁判費，故聲請
    人即上訴人依上開條文請求退還裁判費。
二、按「承租人應自任耕作，並不得將耕地全部或一部轉租於他
    人。承租人違反前項規定時，原訂租約無效，得由出租人收
    回自行耕種或另行出租」、「出租人與承租人間因耕地租佃
    發生爭議時，應由當地鄉(鎮、市、區)公所耕地租佃委員會
    調解；調解不成立者，應由直轄市或縣(市)政府耕地租佃委
    員會調處；不服調處者，由直轄市或縣(市)政府耕地租佃委
    員會移送該管司法機關，司法機關應即迅予處理，並免收裁
    判費用」，耕地三七五減租條例第16條第1項、第2項及第26
    條第1項訂有明文。經查，相對人（即被上訴人）起訴，係
    主張聲請人二人即上訴人二人與被上訴人等共有人就南投縣
    草屯鎮○○段95地號簽立耕地三七五租約，聲請人竟不自任
    耕作，將系爭土地一部份交予訴外人曾水滿興建車棚；依耕
    地三七五減租條例第16條規定，原訂租約應規無效，並依民
    法第767條物上請求權規定，請求聲請人返還系爭土地予被
    上訴人及共有人全體等語。查本件相對人於原審起訴主張聲
    請人未自任耕作，將系爭土地交予訴外人曾水滿興建車棚，
    ，原審認定兩造間原訂之租約應歸無效，並判命聲請人應將
    系爭土地，返還相對人及其他全體共有人，嗣聲請人提起第
    二審上訴，並依原審法院核定繳交第二審之裁判費新台幣64
    ,315元，且聲請人已遵期繳交，惟揆諸前揭條文規定，兩造
    間既因耕地租佃發生爭議，應免徵裁判費，則聲請人請求返
    還前開裁判費，為有理由。應予准許。
三、據上論結，本件聲請為有理由，爰裁定如主文。
中    華    民    國   100    年    12    月    7     日
                民事第一庭    審判長法  官  吳火川
                                    法  官  胡景彬
                                    法  官  陳繼先
以上正本係照原本作成。
不得抗告。
                                    書記官  茆亞民
中    華    民    國   100    年    12    月    8     日